---
title: "Prix des logements à louer à Québec"
output: html_document
---

Avec l'arrivée des beaux temps, c'est bientôt la saison du déménagement au Québec. Les annonces de logements à louer apparaissent à tous les coins de rue dans la ville mais également sur *kijiji.ca*, un site de petites annonces gratuit très populaire au Québec. Ces annonces sur *kijiji* constituent une source de données parfaite pour analyser le marché de location des logements au Québec.

Pour recueillir des informations sur les appartements à louer, j'utilise **scrapy**, un module de web scraping en **Python**. Les données utilisées ici proviennent des annonces qui étaient sur les 20 premières pages de la section *location des appartements et des condos* sur *kijiji* le 13 mai 2017. Pour trouver les géocoordonnée à partir des adresses, j'utilise le package **ggmap** en **R**. Pour la visualisation des données, j'utilise les polygones des quartiers de la Ville de Québec disponibles sur le site [données ouvertes Ville de Québec](http://donnees.ville.quebec.qc.ca/donne_details.aspx?jdid=9). Le scrapy spider en Python ainsi que les scripts R pour créer les graphiques peuvent être trouvés [ici]



```{r,echo=FALSE,warning=FALSE,message=FALSE}
library(RColorBrewer)
library(classInt)
library(dplyr)
library(stringr)
library(ggplot2)
library(scales)
library(maptools)
library(sp)
setwd("C:/Users/Client/Desktop/kijiji_map")
kijiji_df<- read.csv("kijiji.csv",sep=";",stringsAsFactors = FALSE)
kijiji_df$lon <- as.numeric(kijiji_df$lon)
kijiji_df$lat <- as.numeric(kijiji_df$lat)
kijiji_df$room[kijiji_df$room=="b-appartement-condo-3-1-2"] <- "3 et demi"
kijiji_df$room[kijiji_df$room=="b-appartement-condo-4-1-2"] <- "4 et demi"
kijiji_df$room[kijiji_df$room=="b-appartement-condo-5-1-2"] <- "5 et demi"
kijiji_df$room[kijiji_df$room=="b-appartement-condo-6-1-2-et-plus"] <- "6 et demi ou plus"

## Spatial join
area <- readShapePoly("QUARTIER/QUARTIER.shp")

kijiji_df <- kijiji_df[!is.na(kijiji_df$lon),]
coordinates(kijiji_df) <- ~lon+lat 
proj4string(kijiji_df) <- proj4string(area)
joined <- over(kijiji_df, area)
kijiji_df <- cbind.data.frame(kijiji_df,joined)
kijiji_df <- kijiji_df[!is.na(kijiji_df$NOM),] # keep only those in Quebec city
```

### Prix selon le nombre de pièces
Le graphique suivant présente la distribution du prix de logements selon le nombre de pièces. Marqué par la barre au milieu est le prix médian. Sans surprise, le prix de logements augmente avec le nombre de pièce. Il peut également être constaté que la distribution de prix est oblique à droite. Cette longue queue reflète l'existance d'une petite quantité de logements qui sont à un prix beaucoup plus élevé que ce qu'on attend d'une distribution normale (les logements de luxe).
```{r,echo=FALSE,warning=FALSE,message=FALSE}
p_median <- kijiji_df %>% group_by(room)%>%
  summarise(med=median(price),no=n())

ggplot(kijiji_df, aes(x=room, y=price)) + 
  geom_boxplot(fill='#A4A4A4', color="black")+
  scale_y_continuous(labels=dollar_format(prefix="$"))+
  geom_text(data = p_median, aes(x = room, y = med,
                                 label = paste("$",med)), 
              size = 3, vjust = -1)+
  labs(x="",y="",title="Prix de logements selon le nombre de pièces")

```

### Densité de logements à louer par quartier
Le graphique suivant présente la densité de logement à louer des 35 quartiers de la Ville de Québec, calculé par le ratio entre le nombre de logements à louer et la superficie du quartier. Le quartier où il y a la plus grande concentration de logements à louer est Saint-Jean-Baptiste, suivi par Saint-Sacrement, Lairet, Montcalm et Saint-Sauveur.

```{r,echo=FALSE,warning=FALSE,message=FALSE}
district_stat<- kijiji_df %>% group_by(NOM)%>% 
  summarize(median_price= median(price),
            sd_price=sd(price),number=n())
area <- merge(area, district_stat, by='NOM')
area@data$density <- area@data$number/area@data$SUPERFICIE
#area@data %>%arrange(-density)
```


```{r,echo=FALSE,warning=FALSE,message=FALSE}
ncat <-  5
pal <- brewer.pal(ncat, "YlOrRd")
density <- area@data$density
class_density <- classIntervals(density,n=ncat, style="quantile")
col_density <- findColours(class_density, pal)
par(bg = "grey90")
plot(area, col=col_density,border=rgb(0, 0, 0, 0.3))
title(main="Densité des logements à louer, Ville de Québec",sub="Source de données : kijiji.ca")
invisible(text(getSpPPolygonsLabptSlots(area), labels=as.character(area$NOM), cex=0.4))

```

### Prix médian des logements par quartier

```{r,echo=FALSE,warning=FALSE,message=FALSE}
price <- area@data$median_price
class <- classIntervals(price,n=ncat, style="equal",dataPrecision=0)
col_polygon <- findColours(class, pal)
legend_text <- str_replace(names(attr(col_polygon, "table")),",","$-")
legend_text <- str_replace(legend_text,"\\)","$")
legend_text <- str_replace(legend_text,"\\]","$")
legend_text <- str_replace(legend_text,"\\[","")
par(bg = "grey90")
plot(area, col=col_polygon,border=rgb(0, 0, 0, 0.3))
title(main="Prix médian des logements à louer, Ville de Québec",sub="Source de données : kijiji.ca")
legend("bottom",legend=legend_text, 
       fill=attr(col_polygon, "palette"), cex=0.6, bty="n",horiz=TRUE)
invisible(text(getSpPPolygonsLabptSlots(area), labels=as.character(area$NOM), cex=0.4))


```

### Écart type du prix des logements par quartier

```{r,echo=FALSE,warning=FALSE,message=FALSE}
sd_price<- area[area$number>=30,]@data$sd_price
class <- classIntervals(sd_price,n=ncat, style="equal",dataPrecision=0)
col_polygon <- findColours(class, pal)
legend_text <- str_replace(names(attr(col_polygon, "table")),",","$-")
legend_text <- str_replace(legend_text,"\\)","$")
legend_text <- str_replace(legend_text,"\\]","$")
legend_text <- str_replace(legend_text,"\\[","")
par(bg = "grey90")
plot(area[area$number>=30,], col=col_polygon,border=rgb(0, 0, 0, 0.3))
title(main="Écart type du prix des logements à louer, Ville de Québec",sub="Source de données : kijiji.ca")
legend("bottom",legend=legend_text, 
       fill=attr(col_polygon, "palette"), cex=0.6, bty="n",horiz=TRUE)
invisible(text(getSpPPolygonsLabptSlots(area[area$number>=30,]), labels=as.character(area[area$number>=30,]$NOM), cex=0.4))

```

